臺灣高雄地方法院交通事件裁定　　　　 96年度交聲字第422號
原處分機關　交通部公路總局高雄區監理所
異　議　人
即受處分人　甲○○原名許哲昌.
上列受處分人因違反道路交通管理處罰條例案件，對於交通部公
路總局高雄區監理所96年5 月10日所為之處分（原處分：高監營
裁字第裁80-B00000000號），聲明異議，本院裁定如下：
    主  文
原處分均撤銷。
甲○○不罰。
    理    由
一、異議意旨略以：異議人服務於桂淳有限公司（下稱桂淳公司
    ，址設高雄市○○區○○路745 號2 樓），於民國96年4 月
    4 日騎乘兄長許哲瑋商借得所有車牌號碼CR2-503 號重型機
    車上班，於同日上午7 時50分許，抵達桂淳公司，即將機車
    停放在公司附近騎樓，直至同日下午4 時33分打卡下班，下
    午5 時許騎乘上開機車離開桂淳公司，期間並未外出，機車
    亦無出借他人使用，因經警舉發於96年4 月4 日上午9 時44
    分許，所有上開機車經人騎乘至三多路，有駕車行經有燈光
    號誌管制之交岔路口闖紅燈及違反處罰條例之行為，拒絕停
    車接受稽查而逃逸，爰對原處分不服，依法聲明異議，請求
    撤銷原處分，並提出異議人桂淳公司微電腦音樂打卡鐘紀錄
    表為證。
二、按當事人主張事實，須須負舉證責任，倘其所提出之證據，
    不足為主張事實之證明，自不能認其主張之事實為真實（行
    政法院36年判字第16號判例、39年判字第2 號判例參照）。
    申言之，如原處分機關認人民有法定應予處罰之情事，自應
    就法律所規定應予處罰之要件事實，提出明確之證據加以證
    明後，始得採取處罰人民之措施甚明。
三、原處分機關以：異議人即受處分人甲○○騎乘許哲瑋所有之
    車牌號碼CR2-503 號機車，於96年4 月4 日上午9 時44分，
    在三多路處，因行經有燈光號誌管制之交岔路口闖紅燈，經
    執行勤務員警發覺並示意該駕駛人停車受檢，詎該駕駛人拒
    絕停車接受受檢並立即加速向北轉入建軍路逃逸等情，當時
    即由值勤員警記明車輛車牌號碼、車身顏色、車種，依法逕
    行舉發；再由原處分機關依道路交通管理處罰條例第53 條
    第1 項、第60條第1 項等規定，於96年4 月4 日以高監營裁
    字第裁80-B00000000號處分，分別裁處異議人罰鍰新台幣（
    下同）1,800 元、3,000 元整，並依同條例第63條第1 項第
    1 款、第3 款之規定（裁決書漏載第1 款、第3 款），共記
    違規點數4 點。經查：異議人固自承舉發當日為車牌號碼
    CR2-503 號重型機車之使用人，惟堅詞否認於上開時、地有
    前揭違規行為，而原處分機關除提出交通部公路總局高雄區
    監理所高監營字第0960017185號函稿、高雄市政府警察局交
    通警察大隊96年4 月27日高市警交三字0960007914號函等資
    料外，別無其他任何證據足認異議人確有舉發單所指之違規
    行為。且經舉發員警乙○○於本院調查時結證：於96年4 月
    4 日上午9 時30分許，至三多路與建軍路交岔路口處執行取
    締交通違規勤務，上午9 時44分發現第1 件違規即
    本件異議交通事件駕駛人，隨即於9 時45分許，舉發第2 件
    違規，是不是異議人騎乘上開機車違規，沒有印象等語明確
    ，是雖證人乙○○稱曾隨即將違規車輛車牌號碼、顏色及違
    規時間摘記在簿本上，並經本院核對無誤，惟參諸證人乙○
    ○前述舉發情形，證人乙○○縱舉發吳違，但並無法確認異
    議人是否確為駕駛人，且其於舉發本件違規後，隨即於1 分
    鐘內復行發現他車違規情形，而另行舉發，第1 件違規，其
    間是否有足夠時間辨識前次違規之車牌並清楚摘記，已非無
    疑，倘係在經第2 次舉發違規程序完畢後，始依記憶所及摘
    記，則是否在接續發生2 件違規情形後，猶能清楚記憶車牌
    號碼而全無可能出現錯漏情形，亦堪研求。參以就異議人所
    呈桂淳公司微電腦音樂打卡鐘紀錄表可知，異議人確實於96
    年4 月4 日上午7 時50分許，抵達桂淳公司，直至同日下午
    4 時33分打卡下班，而該公司規定員工上下班均須打卡，如
    有外出，須簽寫假條而不得僅以口頭報備等情，亦有本院電
    話紀錄查詢表附卷可佐，可認異議人於96年4 月4 日上午9
    時44分許，應在桂淳公司即高雄市○○區○○路745 號2 樓
    上班，而非在舉發違規地點之三多路、建軍路，因道路交通
    管理處罰條例第53條、第60條規定，係處罰駕駛人，既無證
    據證明異議人為駕駛人，尚難為異議人不利之認定；另異議
    人並非車牌號碼CR2-503 號機車之所有人，復有載明該機車
    車主為許哲瑋之機器腳踏車新領牌照登記書在卷可考，亦得
    佐證異議人就本件違規行為，不應負機車所有人之責。復以
    ，舉發單位之函文係基於舉發之既定立場而為，本件即難僅
    憑上開函文及舉發員警之證詞，遽為不利異議人之認定。準
    此，既無任何確切之證據足證異議人駕駛車牌號碼CR2-503
    號機車於前揭時地，有駕駛人駕車行經有燈光號誌管制之交
    岔路口闖紅燈之違反道路交通管理處罰條例之行為及汽車駕
    駛人駕駛汽車有違反道路交通管理處罰條例之行為，拒絕停
    車接受稽查而逃逸之違規行為，，而原處分機關對於人民究
    否有法定應予處罰之事實，既無法提出明確之證據證明，衡
    諸前開行政法院判例意旨，自不得遽予裁罰，從而，原裁罰
    處分尚有未洽，本件異議為有理由，原處分應予撤銷，並諭
    知異議人不罰。
四、據上論斷，應依道路交通案件處理法第20條，裁定如主文。
中　　華　　民　　國　　96　　年　　5 　　月　　31　　日
　　　　　　　　　交通法庭      法　官   戴韻玲
以上正本證明與原本無異。
如不服本裁定應於送達後5日內向本院提出抗告狀。
中　　華　　民　　國　　96　　年　　5 　　月　　31　　日
                                書記官   李春慧
